【裁判字號】    98,上易,557
【裁判日期】    980909
【裁判案由】    竊佔
【裁判全文】
臺灣高等法院臺南分院刑事判決         98年度上易字第557號
上  訴  人  臺灣雲林地方法院檢察署檢察官
被      告  甲○○
選任辯護人  簡承佑  律師
            張育誠  律師
上列上訴人因被告竊佔案件，不服臺灣雲林地方法院九十八年度
易字第一六四號中華民國九十八年六月十五日第一審判決（起訴
案號：臺灣雲林地方法院檢察署九十七年度偵字第五九九二號）
，提起上訴，本院判決如下：
    主  文
上訴駁回。
    理  由
一、按刑事訴訟法第三百五十條、第三百六十一條、第三百六十
    二條、第三百六十七條規定，不服地方法院之第一審判決而
    上訴者，須提出上訴書狀，並應敘述具體理由，此為上訴必
    備之程式；如所提之書狀未敘述上訴理由，或僅曾以言詞陳
    述上訴理由者，均應於上訴期間屆滿後二十日內補提理由書
    於第一審法院。第一審法院經形式審查，認逾期未補提上訴
    理由者，應定期間先命補正；逾期未補正者，為上訴不合法
    律上之程式，應以裁定駁回。倘已提出上訴理由，但所提非
    屬具體理由者，則由第二審法院以上訴不合法律上之程式，
    判決駁回。而所謂具體理由，必係依據卷內既有訴訟資料或
    提出新事證，指摘或表明第一審判決有何採證、認事、用法
    或量刑等足以影響判決本旨之不當或違法，而構成應予撤銷
    之具體事由，始克當之（例如：依憑證據法則具體指出所採
    證據何以不具證據能力，或依憑卷證資料，明確指出所為證
    據證明力之判斷如何違背經驗、論理法則）；倘僅泛言原判
    決認定事實錯誤、違背法令、採證違法、判決不公、量刑失
    之過重或輕縱，而未依上揭意旨指出具體事由，或形式上雖
    已指出具體事由，然該事由縱使屬實，亦不足以認為原判決
    有何不當或違法者（例如：對不具有調查必要性之證據，法
    院未依聲請調查亦未說明理由，或援用證據不當，但除去該
    證據仍應為同一事實之認定），皆難謂係具體理由，而應認
    其上訴為不合法律上之程式（最高法院九十七年台上字第八
    九二號判決、九十七年台上字第三二六七號判決意旨及法院
    辦理刑事訴訟案件應行注意事項第一六二點參照）。
二、上訴意旨略以：(一)建商買地建屋出售，即為自己之利益，屋
    若無出入道路，則大大降低其販售之價值，且雲林縣農田水
    利會屢為通知回復原狀，被告置之不理，豈非認系爭七六三
    地號土地未來可能變成道路，事先鋪設道路以營造既成事實
    之幻象，求逸脫法律而謀自己之利益，原審審理中，告訴人
    與被告達成和解，其內容略以：「一對造人所有麥寮鄉○○
    段地號七六三係本會阿勸分線渠道用地，雖經雲林係麥寮鄉
    公所於九十五年三月二十七日規劃為計畫道路，在政府未辦
    理徵收前，其性質仍為對造人之渠道用地（水利用地）。二
    雙方同意如附件設計圖回復水路原狀，於達成和解後預定民
    國九十八年六月三十日前完工，並向臺灣雲林農田水利會申
    請架設橋涵供通行之用‧‧‧」則原審認被告無不法所有意
    圖，豈非無稽？(二)法律適用當以正確為本，如因個案中有其
    他事由而有不予處罰之情，法律亦設有緩刑等規定，以求法
    律之適用不逸脫人情。竊思原審以告訴人與被告業經和解（
    告訴人並應被告之意，在調解書再撰以「對造人瞭解聲請人
    甲○○對於該土地使用上並無竊佔意圖」），科處刑罰並無
    意義而認被告無不法所有意圖，若然，豈非鼓勵脫法與違法
    行為，視法律既定調和機制於不顧？(三)原判決認事用法尚嫌
    未洽，請將原判決撤銷，更為適當合法之判決。
三、經查：原審判決被告無罪，已於理由欄中敘明係依據證人即
    規劃本案麥寮親家社區之建築師乙○○於原審之證述，可知
    坐落雲林縣麥寮鄉○○段七六三地號（即阿勸分線-測點一
    ○K+五一○-一○K+五七二公尺）共六八七平方公尺土地，
    因屬計畫道路，故本案麥寮親家社區建案，才將之規劃為聯
    外道路，且無庸取得所有權人臺灣省雲林農田水利會之同意
    ；又告訴代理人於原審審理時，亦明確表示上開七六三地號
    土地本即有人通行之事實，復有上開照片、雲林縣都市計畫
    土地使用分區證明書、臺灣省雲林農田水利會九十六年三月
    二十日雲水管字第○九六○○○三六○四號函、雲林縣政府
    九十五年三月二十四日府城都字第○九五二七○○六二八二
    號公告、變更麥寮都市計畫（第二次通盤檢討）書、雲林縣
    變更都市計畫審核摘要表、變更麥寮都市計畫（第二次通盤
    檢討）示意圖為證，是被告縱然有於上開七六三地號土地上
    鋪設柏油之事實，亦係因七六三地號原即為計畫道路，並利
    用該七六三地號土地原有通行之狀況，並未變更上開七六三
    地號土地之使用現狀，另造成專供自己或第三人通行之行為
    ，是其主觀上並無排除對不動產占有之認識與意欲，亦即並
    無竊佔之故意。再者，被告將上開七六三地號土地鋪設柏油
    路面後，雖便利麥寮鄉親家社區居○○○○道路，但並無禁
    止任何人通行之事實，顯見被告鋪設柏油路面，無非係為改
    善石頭路因為雨天泥濘通行不便之情況，客觀上亦難認係屬
    排除告訴人臺灣省雲林農田水利會對於上開七六三地號土地
    之占有或將告訴人臺灣省雲林農田水利會之不動產移歸自己
    占有，而無從該當竊佔之客觀構成要件，依據公訴人所提出
    之證據，尚難認被告有意圖為自己或他人不法之利益而排除
    他人占有等竊佔之故意及行為，要與刑法第三百二十條第二
    項之竊佔罪之構成要件不合，自難以該罪相繩。此外，檢察
    官復未提出其他積極證據足認被告有何起訴書意旨所指之竊
    佔犯行，自屬不能證明其犯罪，而為無罪之判決，予以明白
    論述。經核原審判決認事用法，從形式審查，並未違反法令
    ，或悖離經驗法則、論理法則。而被告買地建屋出售，當然
    是為自己之合法利益而為，上訴意旨泛指被告是為增加房屋
    售價，故被告鋪設柏油路面行為有竊佔故意云云，但此2者
    有何直接關係，上訴意旨則未加以說明。因此，尚不得只以
    被告對社區○○道路加以改善，即遽認被告是為增加售價而
    有竊佔既有連外道路之意圖。況上開七六三地號土地既經告
    訴人證明確有供人通行事實，即應屬既成道路，被告利用七
    六三地號土地原有通行狀況，及已規劃為計畫道路情形，加
    以鋪設柏油路面以便利公眾通行，並未變更土地原使用現狀
    ，另造成專供自己或第三人通行之情形，亦無禁止該社區以
    外任何人通行之事實，是有何佐證可資證明被告主觀上有排
    除告訴人對該土地享有之權利與竊佔之意圖？再對既成道路
    之改善，客觀上亦難認有排除告訴人對於上開七六三地號土
    地之占有行為，或將該不動產移歸自己占有。又告訴人台灣
    省雲林縣農田水利會所為通知係以被告鋪設柏油路面妨害水
    利為由，請被告回復原狀（見警卷第一一頁），是台灣省雲
    林縣農田水利會與被告所達成之調解，即在「雙方同意‧‧
    ‧回復水路原狀，於達成和解後預定民國九十八年六月三十
    日前完工，並向臺灣雲林農田水利會申請架設橋涵供通行之
    用‧‧‧」（見原審卷第五二頁），職是被告鋪設之柏油路
    面未採架設橋涵方式，乃造成可能妨害水利排水作用，故必
    須拆除柏油路面另申請架設橋涵以供通行，然此點和解內容
    與竊佔罪之構成要件顯無何關連性，究何以證明被告有竊佔
    故意呢？上訴人所指，均核非上開法條規定之上訴應敘述之
    具體理由。乃上訴人未依據卷內既有訴訟資料或提出新事證
    ，具體指摘或表明第一審判決量刑有何不當或違法之事由，
    而以上開理由提起上訴，揆諸前開說明，其上訴理由，自難
    謂係具體理由。是上訴人之上訴顯不合法律上之程式，爰依
    刑事訴訟法第三百六十七條前段之規定，駁回其上訴，並不
    經言詞辯論為之。
四、依刑事訴訟法第三百六十七條前段、第三百七十二條，判決
    如主文。
中    華    民    國    98    年    9     月    9    日
                  刑事第四庭    審判長法  官  吳志誠
                                      法  官  吳森豐
                                      法  官  彭喜有
以上正本證明與原本無異。
不得上訴。
                                      書記官  黃子起
中    華    民    國    98    年    9     月    9     日


司法院資訊處製作；財團法人民間司法改革基金會備份。
